【裁判字號】    98,上訴,4775
【裁判日期】    990120
【裁判案由】    違反毒品危害防制條例
【裁判全文】
臺灣高等法院刑事判決                98年度上訴字第4775號
上  訴  人
即  被  告  甲○○
上列上訴人因違反毒品危害防制條例等案件，不服臺灣新竹地方
法院98年度訴字第233 號，中華民國98年10月23日第一審判決（
起訴案號：臺灣新竹地方法院檢察署98年度偵字第2033號），提
起上訴，本院判決如下：
    主    文
原判決撤銷。
甲○○明知為禁藥而轉讓，累犯，處有期徒刑捌月；又明知為禁
藥而轉讓，累犯，處有期徒刑捌月；又明知為禁藥而轉讓，累犯
，處有期徒刑捌月，扣案第二級毒品甲基安非他命壹包（不含包
裝袋，驗餘淨重零點零貳玖捌公克）沒收之。應執行有期徒刑壹
年陸月，扣案第二級毒品甲基安非他命壹包（不含包裝袋，驗餘
淨重零點零貳玖捌公克）沒收之。
   事    實
一、甲○○前於民國（下同）95年間，因竊盜案件，經臺灣新竹
    地方法院以95年度易字第66號判決判處有期徒刑4 月確定，
    再因違反毒品危害防制條例案件，經臺灣新竹地方法院以95
    年度竹北簡字第198號判決判處有期徒刑4月確定，前開2 罪
    嗣經臺灣新竹地方法院以96年度聲減字第2025號裁定各減為
    有期徒刑2月，並定應執行刑為有期徒刑4月確定，於民國（
    下同）95年12月12日易科罰金執行完畢。緣甲○○平日在其
    位於新竹縣竹東鎮○○街79號1 樓居處經營附設投幣式卡拉
    OK之小吃店，雁珍．阿興及溫雁秋係姊妹，2 人因常至上開
    小吃店吃麵、喝酒、唱歌，乃與甲○○結識。詎甲○○為借
    用雁珍．阿興及溫雁秋2 人居處施用毒品，明知甲基安非他
    命為毒品危害防制條例第2條第2項第2 款所定之第二級毒品
    ，並經行政院衛生署於75年7月11日以衛署藥字第597627 號
    公告禁止使用在案，為藥事法第22條第1 款所稱之禁藥，不
    得非法轉讓，竟基於轉讓禁藥之犯意，分別為下列3 次轉讓
    禁藥甲基安非他命之行為：
  (一)先於97年12月初某日，在雁珍．阿興位在新竹縣竹東鎮○○
    街103號4樓居處廚房，以剪開之吸管將不詳數量禁藥甲基安
    非他命盛裝置入敲破之燈泡後加以燒烤，所生煙霧除供己吸
    食外（甲○○施用第二級毒品部分未據起訴），並無償提供
    雁珍．阿興及溫雁秋施用（雁珍．阿興及溫雁秋施用第二級
    毒品部分，經送觀察、勒戒後，均認無繼續施用毒品之傾向
    ，業經臺灣新竹地方法院檢察署檢察官分別以98年度毒偵字
    第130號、98年度毒偵字第127號為不起訴處分確定），復於
    離去之際將少許禁藥甲基安非他命放入上開燈泡吸食器內留
    於該處，以此方式同時轉讓禁藥甲基安非他命予雁珍．阿興
    及溫雁秋乙次。
  (二)繼於1 星期後之97年12月間某日，在溫雁秋位於新竹縣竹東
    鎮○○路78號2 樓居處廚房，以同上方法將不詳數量禁藥甲
    基安非他命加以燒烤，所生煙霧除供己吸食外，並無償提供
    雁珍．阿興及溫雁秋施用，復於離去之際將少許禁藥甲基安
    非他命放入吸食器內留於該處，以此方式同時轉讓禁藥甲基
    安非他命予雁珍．阿興及溫雁秋乙次。
  (三)又於98年1 月16日下午5、6時許，在雁珍．阿興前址居處廚
    房，以同上方法將不詳數量禁藥甲基安非他命加以燒烤，所
    生煙霧除供己吸食外，並無償提供雁珍．阿興及溫雁秋施用
    ，復於離去之際留下禁藥甲基安非他命乙包（驗餘淨重0.02
    98公克），以此方式同時轉讓禁藥甲基安非他命予雁珍．阿
    興及溫雁秋乙次。
    嗣於當日晚上10時10分許，雁珍．阿興及溫雁秋經由甲○○
    告知，前往新竹縣竹東鎮○○路44號7 樓范永芳（另經臺灣
    高等法院以98年度上訴字第2386號判決判處有期徒刑13年）
    住處欲購買禁藥甲基安非他命時，為警當場查獲，並在雁珍
    ．阿興身上扣得禁藥甲基安非他命乙包（驗餘淨重0.0298公
      克），而循線查悉上情。
二、案經臺灣新竹地方法院檢察署檢察官自動檢舉偵查起訴。
    理    由
壹、程序方面：
    按被告以外之人（包括證人、鑑定人、告訴人、被害人及共
    同被告等）於審判外之陳述雖不符刑事訴訟法第159條之1至
    之4等4條之規定，而經當事人於審判程序同意作為證據，法
    院審酌該言詞陳述或書面陳述作成時之情況，認為適當者，
    亦得為證據；當事人、代理人或辯護人於法院調查證據時，
    知有刑事訴訟法第159條第1項不得為證據之情形，而未於言
    詞辯論終結前聲明異議者，視為有前項之同意，同法第 159
    條之5 定有明文。立法意旨在於傳聞證據未經當事人之反對
    詰問予以核實，原則上先予排除。惟若當事人已放棄反對詰
    問權，於審判程序中表明同意該等傳聞證據可作為證據；或
    於言詞辯論終結前未聲明異議，基於尊重當事人對傳聞證據
    之處分權，及證據資料愈豐富，愈有助於真實發見之理念，
    且強化言詞辯論主義，使訴訟程序得以順暢進行，上開傳聞
    證據亦均具有證據能力。查本件下列所引用之被告以外之人
    於審判外之供述或非供述證據，因公訴人及被告均未於本院
    準備程序、審判程序中表示意見，且迄至言詞辯論終結前未
    再聲明異議，而本院審酌上開供述或非供述等證據資料製作
    時之情況，無不當取供及證明力明顯過低之瑕疵，認以之作
    為證據應屬適當，故揆諸前開規定，認前揭證據資料均應有
    證據能力。
貳、實體方面：
一、訊據上訴人即被告甲○○固坦承認識雁珍．阿興與溫雁秋之
    事實，惟矢口否認有何轉讓禁藥甲基安非他命之犯行，辯稱
    ：雁珍．阿興與溫雁秋有一次來伊小吃店消費，因伊是竹東
    偵查隊線民，且有施用過毒品，見雁珍．阿興與溫雁秋眼神
    有異，好像是施用過毒品的人，即告知她們如有施用毒品伊
    要報警、驗尿，並以自身經驗勸雁珍．阿興與溫雁秋戒毒，
    被渠2 人發現伊是線民。雁珍．阿興與溫雁秋是因之後於97
    年底某日、98年1月16日2次請伊幫忙買甲基安非他命為伊拒
    絕而懷恨在心，且為警查獲後認為是伊去通報警察害她們被
    逮捕，遂謊稱甲基安非他命是伊提供云云。
二、惟查：
  (一)證人雁珍．阿興於警詢中證述：警方查扣之第二級毒品甲基
    安非他命乙包是被告甲○○免費送雁珍．阿興與其妹妹溫雁
    秋吸食的。因為被告也有吸食甲基安非他命，被告為了有場
    所吸食甲基安非他命，所以免費提供雁珍．阿興及溫雁秋吸
    食，但是要到雁珍．阿興位在新竹縣竹東鎮○○街103號4樓
    家中吸食甲基安非他命等語（見臺灣新竹地方法院檢察署98
    年度毒偵字第130號偵查卷第11 頁）；又於偵查中先後結證
    ：雁珍．阿興身上查獲的甲基安非他命是被告甲○○於98年
    1月16日傍晚用剩下來給雁珍．阿興的，98年1月16日下午 5
    至6 點被告拿乙包甲基安非他命至雁珍．阿興竹東家中與伊
    及溫雁秋一起施用，用剩下的沒拿走放在雁珍．阿興家中，
    即是扣案之甲基安非他命乙包。被告從97年12月初即提供雁
    珍．阿興與溫雁秋甲基安非他命，2次在雁珍．阿興居所，1
    次在溫雁秋居所（見毒偵字第130號卷第25至26頁、第34至3
    6頁）。98年1月16日下午5、6時許，被告到雁珍．阿興現居
    地施用甲基安非他命，並將剩餘的甲基安非他命送給雁珍．
    阿興及溫雁秋；97年12月初，被告也曾到雁珍．阿興家中施
    用，並將剩餘甲基安非他命給雁珍．阿興；97年12月間被告
    也有到溫雁秋家中施用，並將剩餘甲基安非他命送給雁珍．
    阿興與溫雁秋等語（見偵字第2033號偵查卷第7頁、第9頁）
    ；再於原審時具結證述：97年11月底、12月初是第1 次，被
    告到雁珍．阿興家廚房與雁珍．阿興一起施用甲基安非他命
    ，一開始只有被告與雁珍．阿興在場，溫雁秋是後來才到的
    ，那天時間約是早上快中午；差不多一星期後之97年12月上
    旬是第2 次，被告到溫雁秋家中廚房，與雁珍．阿興及溫雁
    秋3人一起施用；最後1次是98年1 月16日被警察抓那天。一
    共3次，2次在雁珍．阿興家，1 次在溫雁秋家，情形都是被
    告自己先施用甲基安非他命，施用完畢後，將剩餘的甲基安
    非他命交給雁珍．阿興與溫雁秋施用，雁珍．阿興與溫雁秋
    不夠施用時，被告也會再加甲基安非他命於玻璃球內，施用
    的方式是將吸管一端剪開，用來當挖杓挖甲基安非他命放入
    敲破的燈泡內燒烤吸食煙霧，吸完後會頭皮發麻，會興奮，
    睡不著。98年1 月16日被警察抓那天，雁珍．阿興一進對面
    大樓7 樓就被警察要求把口袋內東西全拿出來，內有當天被
    告給雁珍．阿興及溫雁秋施用剩下的甲基安非他命乙包。被
    告前2 次要離開前都是先以吸管挖一些放在破掉的燈泡內，
    再將剩餘的甲基安非他命帶走，而第3次即98年1月16日被抓
    當天是挖一些甲基安非他命放在小塑膠袋內給渠2 人。雁珍
    ．阿興於98年1 月16日有問被告要去哪買甲基安非他命，有
    拜託被告幫忙買，被告不肯，要雁珍．阿興自己到對面7 樓
    買甲基安非他命，在去之前雁珍．阿興有打電話，電話是被
    告給的，留在溫雁秋家中牆壁上等語（見原審訴字第233 號
    卷第62至73頁、第83頁）。
  (二)證人溫雁秋於警詢中證述：警方查扣之第二級毒品甲基安非
    他命乙包是被告甲○○免費送溫雁秋與其姊姊雁珍．阿興吸
    食的。因為被告也有吸食甲基安非他命，被告為了有場所吸
    食二級毒品甲基安非他命，所以免費提供雁珍．阿興及溫雁
    秋吸食，但是要到溫雁秋位在新竹縣竹東鎮○○路78號家中
    吸食甲基安非他命等語（見毒偵字第127 號偵查卷第11頁）
    ；復於偵查中先後結證：最近一次施用甲基安非他命是於98
    年1 月16日在雁珍．阿興家，雁珍．阿興與溫雁秋一起施用
    ，是被告提供的。被告從97年12月開始提供雁珍．阿興與溫
    雁秋甲基安非他命3次，2次在雁珍．阿興居所，1 次在溫雁
    秋居所。因為被告沒地方吸食，所以跑到雁珍．阿興家及溫
    雁秋家施用，順便免費給雁珍．阿興及溫雁秋施用（見毒偵
    字第127 號卷第25頁、第31至33頁）。97年12月初，被告有
    到雁珍．阿興位於竹東之家中，他將甲基安非他命放到玻璃
    球內燒烤，溫雁秋與雁珍．阿興就一起施用。97年12月間，
    被告到溫雁秋家中，以相同方式一起施用毒品。最後1 次是
    98年1月16日下午5、6 時，被告又到雁珍．阿興家中施用甲
    基安非他命，並將剩餘的甲基安非他命放在雁珍．阿興家中
    讓雁珍．阿興與伊施用。該剩餘的甲基安非他命即被警察扣
    案之第二級毒品甲基安非他命乙包。被告共轉讓3 次甲基安
    非他命給雁珍．阿興與溫雁秋。被告因為沒有地方施用甲基
    安非他命，借雁珍．阿興家及溫雁秋家施用，所以才將剩餘
    甲基安非他命給雁珍．阿興及溫雁秋，沒有金錢交易等語（
    見偵字第2033號偵查卷第8 頁）。另於原審時具結證述：97
    年12月初第1 次，被告先到雁珍．阿興家中，後來溫雁秋才
    到，被告與雁珍．阿興及溫雁秋3 人一起施用甲基安非他命
    ，甲基安非他命是被告帶來的，被告把燈泡敲破，把吸管剪
    開做成挖杓，挖一些甲基安非他命放入破掉的燈泡內，用打
    火機燒烤燈泡，嘴巴含著吸管去吸食煙霧，被告先吸再來才
    是雁珍．阿興與溫雁秋。被告並會再將一些甲基安非他命放
    入破燈泡內供雁珍．阿興與溫雁秋吸食才離開；隔1 個禮拜
    多第2次在溫雁秋家；第3次就是98年1月16日被抓當天。
    被告前2 次要離開前都是先以吸管挖一些放在破掉的燈泡內
    ，再將剩餘的甲基安非他命帶走，而第3次即98年1月16日被
    抓當天是挖一些甲基安非他命放在小塑膠袋內，那包就是後
    來被扣案的甲基安非他命。甲基安非他命是被告免費提供的
    ，因為被告沒有施用甲基安非他命的地方。被告有用溫雁秋
    的手機打給賣甲基安非他命的人，電話記在溫雁秋家中牆上
    ，但後來塗掉了。施用完甲基安非他命後頭髮會豎起來，覺
    得很快樂，心跳跳很快，睡不著等語（見原審訴字第233 號
    卷第75至83頁）。
  (三)綜觀證人雁珍．阿興、溫雁秋2 人於原審時，就被告分別於
    97年12月初某日、1星期後之97年12月間某日、98年1月16日
    下午5、6時許，在證人雁珍．阿興或溫雁秋居處廚房，3 次
    均以剪開之吸管將不詳數量甲基安非他命盛裝置入敲破之燈
    泡後加以燒烤，所生煙霧除供己吸食外，並同時無償提供證
    人雁珍．阿興、溫雁秋施用，且被告每次離去之際均會留下
    少許甲基安非他命，嗣於98年1月16日被告與證人2人共同施
    用甲基安非他命後，證人雁珍．阿興請託被告代為購買甲基
    安非他命毒品遭婉拒，證人雁珍．阿興、溫雁秋2 人遂依被
    告提供資料前往新竹縣竹東鎮○○路44號7 樓案外人范永芳
    住處欲購買甲基安非他命毒品，旋為警當場查獲，並在證人
    雁珍．阿興身上扣得被告當日留下之禁藥甲基安非他命乙包
    （驗餘淨重0.0298公克）等情均翔實陳述，所為證詞具體、
    明確，且互核相符，亦與其2 人警詢、偵訊時證述情節前後
    連貫一致。又證人雁珍．阿興、溫雁秋2 人與被告係於被告
    經營之小吃店內消費而結識，彼此間並無私怨仇隙或財務糾
    紛，此據被告甲○○、證人溫雁秋於原審準備程序、審理時
    供述在卷（見原審訴字第233 號卷第24頁、第82頁），衡情
    溫雁秋等人應無設詞構陷被告之必要。再證人雁珍．阿興、
    溫雁秋2 人均係經檢察官、原審諭知具結義務及偽證處罰後
    始為上開證述，倘屬虛偽陳述，須負擔較被告更重罪責之偽
    證罪嫌，是渠2 人當無甘冒偽證罪責追訴處罰，而為與事實
    不符陳述之理，渠等之證述，應堪信採。參以證人雁珍．阿
    興、溫雁秋2人於98年1月16日為警查獲後，就其等前開3 次
    施用甲基安非他命，及證人雁珍．阿興持有甲基安非他命毒
    品等犯行，均坦承不諱，而渠2 人尿液經送鑑驗結果，確呈
    安非他命、甲基安非他命陽性反應，且證人雁珍．阿興所持
    有扣案透明結晶乙包（驗餘淨重0.0298公克，以98年度安保
    管字第66號扣押中，扣押物品清單見毒偵字第130 號偵查卷
    第41頁），經檢驗確含禁藥甲基安非他命成分，渠2 人並因
    此由原審裁定送勒戒處所執行觀察、勒戒，有證人雁珍．阿
    興、溫雁秋之警詢、偵訊筆錄各3 份、臺灣檢驗科技股份有
    限公司濫用藥物檢驗報告暨新竹市警察局毒品犯罪嫌疑人尿
    液採驗作業管制紀錄各2 份、行政院衛生署草屯療養院草療
    鑑字第0980100170號鑑定書乙份、原審98年度毒聲字第51號
    、第52號裁定各乙份存卷為憑（見毒偵字第130 號卷第10頁
    、第22-1頁、第25至26頁、第31至32頁、第34至36頁、第45
    頁、毒偵字第127號卷第12至13頁、第24至25頁、第29 至33
    頁、第40頁），可見證人雁珍．阿興、溫雁秋2 人並無畏罪
    卸責之情事，渠2 人之證述應係真實，堪可採信。此外，復
    有新竹市警察局第三分局搜索、扣押筆錄、扣押物品收據、
    扣押物品目錄表、搜索經過及結果陳報書各乙份、採證照片
    2張附卷足資佐證（見毒偵字第130號偵查卷第12至18頁）。
    是被告確於上開時地，3 次同時轉讓禁藥甲基安非他命予證
    人雁珍．阿興及溫雁秋施用之犯行，已堪認定。
  (四)被告雖以前開情詞置辯，然若被告所辯伊於證人雁珍．阿興
    與溫雁秋來店消費時，見證人2 人眼神有異，好像是施用過
    毒品的人，即告知她們如有施用毒品伊要報警、驗尿，並以
    自身經驗勸證人雁珍．阿興與溫雁秋戒毒，因此被渠2 人發
    現伊是竹東偵查隊線民乙情為真，則證人雁珍．阿興與溫雁
    秋既明知被告係配合警方查緝毒品案件之線民，負有隨時向
    警陳報犯罪嫌疑人施用或持有毒品情資之義務，且被告已明
    確警告若其等有施用毒品之嫌將報警採尿送驗，渠2 人需用
    毒品時自應對被告避之唯恐不及，豈有甘冒遭警循線追查之
    風險，仍於其後之97年底某日、98年1月16日2次請託被告代
    為購買甲基安非他命毒品之可能？被告此部分辯解，已有可
    疑。反觀購買毒品係非法行為，非有一定信賴關係當不會相
    互告知，何況是請託幫忙購買毒品，更應係熟人間知悉對方
    有管道且依恃對方取得毒品方有可能，是被告既供稱證人雁
    珍．阿興與溫雁秋曾於97年底某日、98年1月16日2次請託被
    告代為購買甲基安非他命毒品，而證人雁珍．阿興亦證稱98
    年1月16日被告與渠2人共同施用甲基安非他命後，其曾請託
    被告代為購買甲基安非他命毒品，再參照被告於原審準備程
    序時自承：證人雁珍．阿興與溫雁秋是店裡客人，平常都叫
    伊大哥等語（見原審審訴字第402 號卷第28頁），於原審時
    復供稱：證人2 人會到伊店裡吃麵、喝酒、唱歌、與伊聊天
    ，本案查獲前伊曾經到證人雁珍．阿興家要拿消費券，及幫
    忙證人溫雁秋買菜到她家等語（見原審訴字第233 號卷第91
    至92頁），在在可見被告與證人雁珍．阿興、溫雁秋2 人間
    實係好友關係，雙方顯然情誼深厚。又依被告於偵查中陳稱
    ：證人雁珍．阿興與溫雁秋曾告訴伊渠2 人有找過案外人范
    永芳買毒品，且她們有很多購買毒品之來源等語（見毒偵字
    第127 號卷第16頁），果若屬實，則以販賣、轉讓、持有、
    施用毒品乃政府嚴予查緝之違法行為，非可公然為之，且毒
    品價格昂貴，取得不易，此均為日常生活經驗法則，故雁珍
    ．阿興與溫雁秋2 人倘請託交情匪淺之被告購買毒品遭拒，
    於渠2 人主觀上應非難以諒解之事，其等大可透過所知悉其
    他管道洽詢購買，顯無誣指陷害被告之強烈動機，亦無可能
    自陷己身於偽證罪嫌不利之境。況證人雁珍．阿興與溫雁秋
    2人係於98年1月16日晚上10時10分許，甫進入新竹縣竹東鎮
    ○○路44號7 樓案外人范永芳住處，旋即遭警查獲逮捕，並
    分別接受司法警察詢問製作筆錄，此經證人雁珍．阿興、溫
    雁秋2人於原審時證述如上，且有前揭證人2人之警詢筆錄可
    佐（見毒偵字第130 號卷第10至12頁、毒偵字第127號卷第9
    至12頁），斯時證人雁珍．阿興與溫雁秋2 人顯無串證之機
    會，若非確有其事，渠2 人實無可能默契十足，而於警詢時
    一致指證扣案甲基安非他命毒品係被告於當日在證人雁珍．
    阿興住處施用後所留下，及被告曾無償轉讓甲基安非他命毒
    品予證人雁珍．阿興及溫雁秋施用之情。是被告辯稱本案係
    證人雁珍．阿興及溫雁秋已知伊是警方線民，嗣後伊又拒絕
    渠等請託代購甲基安非他命而懷恨在心，故渠2 人為警查獲
    後，認係伊通報警察害她們被逮捕，遂謊稱甲基安非他命是
    伊提供云云，或與常情有違，或與事證不符，顯係臨訟憑空
    杜撰，毫無可信。至證人楊熾鑫於原審時證述被告很乖等語
    ，此與被告是否有轉讓禁藥甲基安非他命予雁珍．阿興、溫
    雁秋等情無涉，尚無從執為有利於被告之認定。
  (五)綜上，本案事證明確，被告犯行，洵堪認定，自應依法論科
    。
三、按甲基安非他命業經行政院衛生署75年7月11日衛署藥字第5
    97627 號公告禁止使用，屬藥事法規定之禁藥，亦同時屬毒
    品危害防制條例第2條第2項第2 款所定之第二級毒品，依法
    不得轉讓，而明知為禁藥而轉讓者，藥事法第83條亦定有處
    罰明文。故行為人明知為禁藥即甲基安非他命而轉讓予他人
    者，除成立毒品危害防制條例第8條第2項之轉讓第二級毒品
    罪外，亦構成藥事法第83條第1 項之轉讓禁藥罪，此係屬同
    一犯罪行為而同時有二種法律可資處罰之法條（規）競合情
    形，應依「重法優於輕法」、「後法優於前法」等法理，擇
    一處斷（最高法院97年度台上字第3490號、97年度台非字第
    397號判決意旨參照）。查毒品危害防制條例第8條第2 項轉
    讓第二級毒品罪之法定本刑為「6月以上5年以下有期徒刑，
    得併科新台幣70萬元以下罰金」。而93年4 月21日修正後藥
    事法第83條第1項轉讓禁藥罪之法定本刑「為7年以下有期徒
    刑，得併科新台幣500 萬元以下罰金」，且本件被告轉讓毒
    品甲基安非他命之數量，並無證據顯示已逾行政院訂定發布
    之「轉讓持有毒品加重其刑之數量標準」第2條第2款規定之
    淨重10公克以上，應無依毒品危害防制條例第8條第6款及第
    9條之規定加重其刑至2分之1 之情形，則修正後藥事法第83
    條第1項之罪之法定本刑，顯較毒品危害防制條例第8 條第2
    項之罪之法定本刑為重，依前述「重法優於輕法」之法理，
    自應優先適用藥事法第83條第1 項之規定處斷。被告甲○○
    於事實欄一、(一)至(三)所示，3 次無償同時提供第二級毒品甲
    基安非他命供證人雁珍．阿興及溫雁秋2 人施用，均係犯藥
    事法第83條第1 項之轉讓禁藥罪，公訴意旨認被告係犯毒品
    危害防制條例第8條第2項之轉讓第二級毒品罪，容有未洽，
    惟其起訴之社會基本事實同一，起訴法條應予變更。被告 3
    次無償同時提供禁藥甲基安非他命予證人雁珍．阿興及溫雁
    秋2 人施用之轉讓行為，均係一行為觸犯二相同之罪名，應
    依刑法第55條想像競合犯之規定，各從一重之藥事法第83條
    第1項之轉讓禁藥罪處斷。被告上開3次轉讓禁藥甲基安非他
    命之犯行，犯意各別，行為互殊，應予分論併罰。又被告甲
    ○○前有如犯罪事實欄所載論罪科刑及執行完畢之紀錄，此
    有本院被告前案紀錄表各1 份在卷可按，其於受有期徒刑執
    行完畢後5 年內故意再犯有期徒刑以上之罪，均為累犯，應
    依刑法第47條第1項之規定，加重其刑。
四、原審以被告犯罪事證明確，予以論罪科刑，固非無見。惟查
    ：原審既認被告確有轉讓甲基安非他命予證人雁珍．阿興及
    溫雁秋2人施用，且未達毒品危害防制條例第8條第6 項所規
    定之淨重10公克以上，依前述說明，被告此部分所為，自應
    依藥事法第83條第1 項之轉讓禁藥罪名論處，進而就扣案之
    第二級毒品甲基安非他命之沒收從刑一體適用，併依刑法第
    38條第1項第1款之規定沒收，原審遽依毒品危害防制條例第
    8條第2項之轉讓第二級毒品罪論處，並就扣案之第二級毒品
    ，依毒品危害防制條例第18條第1 項前段規定，諭知沒收銷
    燬，自有未當。被告上訴意旨，仍執前詞否認犯罪，固無理
    由，惟原判決既有前揭可議之處，自應由本院將原判決予以
    撤銷改判。爰審酌被告素行非佳，又曾因施用第二級毒品甲
    基安非他命案件迭經觀察勒戒、追訴處罰，當知甲基安非他
    命對社會與國民健康造成之不良影響，竟仍無償提供甲基安
    非他命予他人施用，助長毒品之氾濫，殊值非難，兼衡被告
    轉讓甲基安非他命之次數、犯後始終飾詞矯卸，未見悔悟之
    意，態度不佳，暨其犯罪之動機、目的、手段、生活狀況、
    智識程度等一切情狀，分別量處如主文所示之刑，並定其應
    執行之刑。
五、扣案之禁藥甲基安非他命乙包（驗餘淨重0.0298公克），雖
    為毒品危害防制條例所規範之第二級毒品，惟按法律之適用
    應一體適用，不得分割適用，本件既論被告以違反藥事法之
    轉讓禁藥罪，則關於沒收亦應認甲基安非他命係屬藥事法所
    規定之違禁物，而刑法第38條第1項第1款規定：違禁物，不
    問屬於犯罪行為人與否，沒收之。係採絕對義務沒收，是上
    開扣案之甲基安非他命1小包（驗餘淨重0.0298 公克），雖
    已經被告留予溫雁秋及雁珍．阿興施用，而非其所有，揆諸
    上開說明，仍應依刑法第38條第1項第1款之規定沒收；至於
    包裝上開甲基安非他命之外包裝袋1 個，係用於包裹甲基安
    非他命，防止其裸露、潮濕，便於攜帶轉讓，且與毒品無不
    可析離之關係，雖亦為被告犯罪所用之物，惟已非被告所有
    ，亦非違禁物，爰不予諭知沒收，併此敘明。
據上論斷，應依刑事訴訟法第369條第1項前段、第364條、第300
條、第299條第1項前段，藥事法第83條第1項，刑法第11 條前段
、第38條第1項第1款、第55條、第47條第1項、第51條第5款，判
決如主文。
本案經檢察官曾俊哲到庭執行職務。
中    華    民    國    99    年     1    月    20    日
                  刑事第十庭    審判長法  官 陳榮和
                                      法  官 黃斯偉
                                      法  官 李春地
以上正本證明與原本無異。
如不服本判決，應於收受送達後10日內向本院提出上訴書狀，其
未敘述上訴之理由者並得於提起上訴後10日內向本院補提理由書
（均須按他造當事人之人數附繕本）「切勿逕送上級法院」。
                                      書記官 蘇秋
中    華    民    國    99    年    1     月    20    日
附錄本案論罪科刑法條全文：
藥事法第83條第1項
明知為偽藥或禁藥，而販賣、供應、調劑、運送、寄藏、牙保、
轉讓或意圖販賣而陳列者，處 7 年以下有期徒刑，得併科新臺
幣 5 百萬元以下罰金。


司法院資訊處製作；財團法人民間司法改革基金會備份。
